臺灣彰化地方法院民事判決
110年度婚字第100號
原      告  甲○○  

訴訟代理人  林永山律師
被      告  乙○○  

上列當事人間請求離婚事件，本院於民國111年2月22日言詞辯論
終結，判決如下：
    主      文
准原告與被告離婚。
訴訟費用由被告負擔。
    事實及理由
壹、程序方面：
一、按「判決離婚之事由，依臺灣地區之法律」、「夫妻之一方
    為臺灣地區人民，一方為大陸地區人民者，其結婚或離婚之
    效力，依臺灣地區之法律」，臺灣地區與大陸地區人民關係
    條例第52條第2項、第53條分別定有明文。本件兩造於民國1
    05年4月6日在大陸地區結婚，並於106年3月27日在臺灣戶政
    機關辦理結婚登記，原告為臺灣地區人民，被告為大陸地區
    人民，有戶籍謄本、大陸地區福建省寧德市三都澳公證處公
    證書、財團法人海峽交流基金會證明等件在卷可按，揆諸上
    開規定，本件原告請求准予離婚，屬離婚事由之有無及其效
    力之問題，應適用臺灣地區法律。
二、本件被告經合法通知，未於言詞辯論期日到場，核無民事訴
    訟法第386條所列各款情形，爰依家事事件法第51條準用民
    事訴訟法第385條第1項前段規定，依原告之聲請，由其一造
    辯論而為判決。
貳、實體方面：
一、原告起訴主張略以：
(一)緣原告於105年4月6日與大陸地區人民即被告甲○○在大陸地
    區福建省寧德市蕉城區民政局登記結婚，有財團法人海峽交
    流基金會證明及公證書可據，並於106年3月27日申登，在婚
    姻關係存續中兩造並未育有子女，有戶籍謄本可稽。
(二)詎料被告於106年3月來臺後，與原告同居約三個月，約於10
    6年6月間無故離家出走並帶走結婚資料及文件，被告離家後
    全然不與原告連絡，所辦之手機已停用（原告之名義辦理）
    ，惟知被告尚有與其朋友聯絡仍在臺並未出境。109年3月間
    原告至移民署查詢後被告並無出境，但卻完全不與原告聯絡
    ，原告亦不知被告去向。經原告四方探詢被告，仍不無從得
    知，被告去向仍然不明，被告顯然惡意遺棄原告在繼續狀態
    中。
(三)按民法第1052條第1項第五款及同條第2項之規定，本件被告
    拒履行同居義務，顯然以惡意遺棄原告在繼續狀態中，且被
    告既自106年6月間不告而別，致令原告近4年來期間之悠悠
    歲月，日夜期盼，仍然不見縱影，徒有夫妻之虛名，已無夫
    妻之實質意義，且按最高法院79年度台上字第1040號判決意
    旨，本件被告不知所蹤，任令原告獨自居住已近4年，如此
    情事，已違反婚姻係一男一女兩性結合，共同生活之目的，
    且依客觀標準即任一第三人處於原告之情況，均難以自處，
    而喪失婚姻之希望，是足認已有破壞共同生活或難以維持共
    同生活之重大情事，此情事復應由被告單獨負貴，揆諸前揭
    法律規定與最高法院之見解，原告自得依法訴請婚。為此爰
    依民法第1052條第1項第5款及同條第2項請求擇一判決如訴
    之聲明所示。
(四)並聲明：1.准原告與被告離婚。2.訴訟費用由被告負擔。
二、被告未於言詞辯論期日到場，亦未提出書狀作何聲明或陳述
    。
三、本院之判斷：
(一)按民法第1052條第2項規定有同條前項以外之重大事由，難
    以維持婚姻者，夫妻之一方得請求離婚。但其事由應由夫妻
    之一方負責者，僅他方得請求離婚。次按民法親屬編於74年
    修正後，於第1052條增列上開第2項離婚事由之概括規定，
    其目的在使夫妻請求裁判離婚之事由較富彈性，是夫妻間發
    生足使婚姻難以維持之重大事由者，雖不符合該條第1項所
    列各款情形，亦無不准依該條第2項訴請離婚之理（最高法
    院86年度第2次民事庭會議可資參照）。又其所採者為消極
    破綻主義精神，而非積極破綻主義，因此若夫妻雙方均為有
    責時，則應衡量比較雙方之有責程度，而許責任較輕之一方
    向應負主要責任之他方請求離婚，如雙方之有責程度相同，
    則雙方均得請求離婚，以符公平，且符合民法第1052條第2
    項規定之立法目的。再按是否有難以維持婚姻之重大事由，
    判斷標準為婚姻是否已生破綻而無回復之希望，此不可由原
    告已喪失維持婚姻意欲之主觀面加以認定，而應依客觀的標
    準，即難以維持婚姻之事實，是否已達於倘處於同一境況，
    任何人均將喪失維持婚姻希望之程度以決之（最高法院87年
    度臺上字第1304號判決意旨參照）。
(二)經查，兩造於105年4月6日在大陸地區結婚，並於106年3月2
    7日在臺灣戶政機關辦理結婚登記，而被告於110年6月21日
    出境後，迄今並未入境臺灣等情，有戶籍謄本、彰化○○○○○○
    ○○110年8月30日彰北戶字第1100003252號函暨附件結婚登記
    申請書、大陸地區福建省寧德市三都澳公證處公證書、財團
    法人海峽交流基金會證明、中華民國臺灣地區入出境許可證
    、內政部移民署110年8月27日移署資字第1100090154號函暨
    附件大陸地區人民在臺灣地區居留或定居申請書、入出國日
    期紀錄等件附卷可證，堪信屬實。又原告主張被告於106年6
    月間無故離家出走，迄今未回家亦未與原告聯絡等情，核與
    證人李朱秀琴於本院言詞論時之證述大致相符，而被告經本
    院合法通知，並未到庭，對於原告之主張亦未提出書狀爭執
    ，依家事事件法第51條準用民事訴訟法第280條第3項前段規
    定，視為自認原告上開主張為真實。綜上，堪認原告主張之
    上開事實為真。綜合上情，本院認被告於106年6月間離開原
    告住處後，即與原告斷絕聯繫，迄今分居已逾4年，且已許
    久未以夫妻身分共同生活過，長久以來各謀生計，形同陌路
    ，足認兩造早已無繼續經營婚姻之意願，也難謂有何夫妻情
    份存在，兩造婚姻關係徒具虛名形式。在此情況下，依客觀
    的標準可得認為，倘任何人處於同一境況，均將喪失維持婚
    姻希望之程度，是原告主張兩造間有民法第1052條第2項前
    段所稱難以維持婚姻之重大事由存在，堪信為真。再本件難
    以維持婚姻重大事由之發生，實係肇因於被告於106年6月間
    離開原告住處後，迄今皆未與原告共同生活，任令兩造分居
    之狀態持續迄今，且均未再為維繫婚姻而為真摯努力，致彼
    此猶如獨立之個體，形同陌路，被告自屬有責之一方，則原
    告自得訴請離婚。是原告本於民法第1052條第2項之規定，
    請求判決准許兩造離婚，為有理由，應予准許。又原告依前
    述理由請求判決離婚，既獲准許，則其另以民法第1052條第
    1項第5款規定請求判決離婚，即無再予審酌之必要，附此敘
    明。
四、本件事證已臻明確，兩造其餘之主張、陳述及所提之證據資
    料，核與判決結果無何影響，爰不一一論述，附此敘明。
五、訴訟費用負擔之依據：家事事件法第51條、民事訴訟法第78
    條。
中　　華　　民　　國　　111 　年　　3 　　月　　1 　　日
                   家事法庭   法  官　陳明照
以上正本係照原本作成。　　　　　　　　　 
如對本判決上訴，須於判決送達後20日之不變期間內，向本院提
出上訴狀（須附繕本）。如委任律師提起上訴者，應一併繳納上
訴審裁判費。
中　　華　　民　　國　　111 　年　　3 　　月　　1 　　日
                              書記官  姚怡蕙